【裁判字號】    90,重訴,2
【裁判日期】    900606
【裁判案由】    損害賠償
【裁判全文】
臺灣雲林地方法院民事判決  九十年度重訴字第二號
    原      告    丁○○
                  丙○○
                  癸○○
                  壬○○
                  辛○○
                  戊○○
                  曾簡淑悅
                  己○○
                  庚○○
    右九人共同
    訴訟代理人    簡承佑律師  住雲林縣斗六市○○路二九三號
                  張智學律師  住雲林縣斗六市○○路二九三號
    被      告    廖椅林      .
                  即杏林綜合醫院
    訴訟代理人    陳中堅律師  住雲林縣虎尾鎮○○路○段四三八之二號
    複  代理人    乙○○      .
    被      告    甲○○      .
                              （現於台灣雲林地二監獄執行中）
右當事人間請求損害賠償事件，本院判決如左：
    主    文
被告甲○○應給付原告丙○○、癸○○、壬○○、辛○○、曾簡淑悅、戊○○、己○○、庚○○各新台幣伍拾捌萬捌仟零捌拾陸元，及自民國八十九年十二月十七日起至
清償日止，按週年利率百分之五計算之利息。
被告甲○○應給付原告丁○○新台幣伍拾捌萬壹仟肆佰肆拾捌元，及自民國八十九年
十二月十七日起至清償日止，按週年利率百分之五計算之利息。
原告其餘之訴駁回。
訴訟費用（減縮部分除外）由被告甲○○負擔十分之八，餘由原告負擔。
本判決第一項於原告丙○○、癸○○、壬○○、辛○○、曾簡淑悅、戊○○、己○○
、庚○○各以新台幣壹拾萬元供擔保後，得假執行。
本判決第二項於原告丁○○以新台幣壹拾萬元供擔保後，得假執行。
原告其餘假執行之聲請駁回。
    事    實
甲、原告方面：
  一、聲明：
   （一）被告等應連帶給付原告丙○○、癸○○、壬○○、辛○○、曾簡淑悅、簡
         淑貞、己○○、庚○○各新台幣（下同）六十一萬三千零四十三元，原告
         丁○○二百四十九萬九千四百四十八元（減縮為一百零四萬九千四百四十
         八元），及均自起訴狀繕本送達翌日起至清償日止，按週年利率佰分之五
         計算之利息。
   （二）原告願供擔保請准宣告假執行。
  二、陳述：
   （一）被告甲○○係設於雲林現斗六市○○路二十號杏林綜合醫院（下稱杏林醫
         院）之救護車司機，為從事駕駛業務之人，於民國（下同）八十八年四月
         三十日駕駛車號Ｓ五－七二四七號救護車，搭載原告丙○○、癸○○、簡
         義弘、辛○○、曾簡淑悅、戊○○、己○○、庚○○之父母簡辛江、簡林
         月春二人，並由原告丁○○隨車陪同，自省立雲林醫院轉診至台北三峽恩
         主公醫院，沿中山高速公路由南往北行駛，於同日十五時二分許行經該路
         段北上一○六公里四二七公尺處，本應注意車前狀況，作隨時煞車之準備
         ，而依當時情形亦無不能注意情事，被告甲○○竟疏未注意其所駕駛之救
         護車，當其欲切入路肩行駛時，竟因閃避不及而撞及訴外人洪文和停放於
         路肩之連結車，致簡辛江受有顏面挫裂、出血性休克；簡林月春受有頭顱
         開放創、腦髓外溢，二人均當場不治死亡。丁○○則受有顱內蜘蛛網膜下
         出血、頸椎神經壓迫、左膝內側韌帶斷裂、外側半月版及前十字韌帶斷裂
         、胸部挫傷等傷害。
   （二）上情經台灣苗栗地方法院二次送請鑑定結果，均認被告甲○○駕駛路肩，
         未注意車前狀況為肇事原因，本件刑事部分並經台灣苗栗地方法院檢察署
         以八十九年度偵字第二四三號起訴，台灣苗栗地方法院以八十九年度交訴
         字第二一號、台灣高等法院台中分院以八十九年度交上訴字第一三九三號
         ，判處被告甲○○有期徒刑一年二月確定。
   （三）因故意或過失，不法侵害他人之權利者，負損害賠償責任；又受僱人因執
         行職務，不法侵害他人權利者，由僱用人與行為人連帶負損害賠償責任，
         民法第一百八十四條第一項前段、第一百八十八條第一項前段分別定有明
         文。被告甲○○係被告杏林醫院所僱用之救護車司機，其於執行業務之際
         ，因過失致被害人簡林月春、簡辛江於死，致原告丁○○受傷，被告杏林
         醫院即需與甲○○負本件連帶損害賠償責任。
   （四）又不法侵害他人致死者，對於支出醫療及增加生活上需要之費用或殯葬費
         用之人，應負損害賠償責任；不法侵害他人致死者，被害人之父、母、子
         、女及配偶，雖非財產上之損害，亦得請求賠償相當之金額，民法第一九
         二條第一項、第一九四條分別定有明文。被害人簡辛江、簡林月春二人為
         原告丙○○、癸○○、壬○○、辛○○、曾簡淑悅、戊○○、己○○、簡
         淑媛之父母，茲將請求金額分述如後：
       １、殯葬費部分：原告丙○○等八人共同支出一般習俗所必要之殯葬費用，
           合計九十萬四千三百四十八元，每人平均負擔，為整數計，各得請求十
           一萬三千零四十三元，此有喪葬費收據四十四紙可資證明。
       ２、精神慰藉金部分：原告丙○○等八人逢遭此變故，雙親一同過世，使其
         等無法再享天倫之樂，情何以堪，其等精神上之痛苦難以形容，故請求非
         財產上之損害各五十萬元，以玆慰藉。
   （五）復按不法侵害他人之身體或健康者，對於被害人因此喪失或減少勞動能力
         或增加生活上之需要時，應負損害賠償責任；不法侵害他人之身體，被害
         人雖非財產上之損害，亦得請求賠償相當之金額，民法第一百九十三條第
         一項、第一百九十五條第一項分別定有明文。被告甲○○於執行業務之際
         ，過失傷害原告丁○○之身體，原告丁○○得請求之各項金額如下：
       １、醫療費用及增加生活上支出之費用：原告丁○○因本件車禍療傷所花費
         之醫療費用及增加生活上支出之費用，共計十萬一千四百四十八元，此有
         收據二十一件為證。
       ２、勞動損失部分：原告丁○○平日以種植柑橘等為生，每月至少有三萬五
         千元之收入，然原告發生車禍後，一直繼續追蹤治療中，而喪失工作能力
         ，依一般經驗法則，至少需治療四年，原請求金額為一百六十八萬元，此
         部份願減縮為二十三萬元。
       ３、精神慰藉金部分：原告丁○○係簡辛江、簡林月春之媳婦，為盡子媳之
         責，陪公公婆婆前往轉診，竟遭此無妄之災，導致身體機能中度失調，並
         住院手術治療十九天，目前仍需往返家庭、醫院繼續治療，為此請求被告
         連帶賠償精神慰藉金七十一萬八千元。
   （六）對被告抗辯之陳述：
         被告甲○○係以被告杏林醫院之名義購買該救護車，並以杏林醫院名義參
         加營運，在外觀上屬於被告杏林醫院所有，本於交易安全之考量，被告杏
         林醫院自不得以其與甲○○間有何種內容約定，作為推卸僱用人責任之藉
         口。且目前在台灣經營交通事業之人接受他人靠行，出資人以該經營人之
         名義買車，並以該經營人名義參加營運，而向該靠行人收取費用，該車輛
         之司機係為該經營人服勞務，而使該經營人負僱用人之責任，以保護交易
         安全。
 三、證據：提出村長證明書、行車事故鑑定意見書、起訴書各一件、刑事判決二件
     、診斷證明書、病歷表各三件、土地所有權狀五件、丁○○醫療費用等收據二
     十一件、喪葬費收據四十四件為證。
乙、被告方面：
  壹、被告甲○○部分：
  一、聲明：求為判決駁回原告之訴。
  二、陳述：
   （一）對原告主張其駕駛救護車發生車禍，造成簡辛江、簡林月春死亡，及簡林
         菊受傷之事實不爭執，只因經濟狀況不好，而原告請求賠償之金額太大，
         無力賠償。
   （二）其購買車號Ｓ五－七二四七號救護車時，確實因法令限制，必須以醫院名
         義才可購買，乃由被告廖椅林無償讓被告甲○○以杏林醫院名義購買，救
         護車係被告甲○○向福斯代理商買的，車款也是甲○○自己付的，救護車
         上有寫「杏林醫院」，否則無法掛牌，但也寫「聖心救護車」，及被告周
         原德自己之電話號碼，買車當時有和廖椅林寫協議書，被告廖椅林在八十
         八年四月十五日教被告甲○○趕快辦過戶手續，未料同月三十日就發生本
         件車禍。
   （三）對原告丁○○所主張勞動損失二十三萬元部分不爭執。
貳、被告廖椅林即杏林醫院部分：
  一、聲明：求為判決駁回原告之訴，如受不利判決，願供擔保請准免為假執行之宣
      告。
  二、陳述：
   （一）民法第一百八十八條第一項之規定，必也受僱人因執行職務不法侵害他人
         之權利，始由僱用人與行為人連帶負損害賠償責任，易言之，須先確立行
         為人與雇主究竟有無僱用關係存在，始有所謂僱用人責任問題。然而本件
         被告甲○○自始至終均非被告杏林醫院之受僱人，只不過被告甲○○於八
         十七年十二月七日購買Ｓ五－七二四七號救護車，礙於法令規定，無法以
         個人名義領牌，因此以杏林醫院名義領牌，此有協議書、切結書可證，於
         前年法令變更，救護車可過戶至私人名下，被告杏林醫院隨即於八拾八年
         四月十五日將上開救護車讓渡與被告甲○○，亦有讓渡書、買賣合約書可
         考，豈料尚未辦理過戶登記，即發生本件不幸事故。
   （二）被告甲○○於肇事當日亦非載送杏林醫院之病患，而係至省立雲林醫院排
         班，由雲林醫院吳世昌技士告知其同事簡毓芬之祖母（即死者簡林月春）
         準備轉院至台北恩主公醫院，甲○○乃與簡毓芬聯絡，並載送簡林月春，
         及隨車前往之簡辛江、丁○○。可見被告杏林醫院並非被告甲○○之僱用
         人，原告訴請被告杏林醫院負僱用人之連帶損害賠償責任，似有誤會。
   （三）況原告叫車時，主觀上即知其所叫之救護車係甲○○所經營之聖心救護車
         中心所有，且該救護車亦噴有「聖心救護車中心」斗大之字體，並經常在
         省立雲林醫院排班，如係杏林醫院之救護車，焉有可能另噴「聖心救護車
         中心」之字樣。
   （四）本件被告甲○○係獨立經營救護中心，根本非受杏林醫院僱用，杏林醫院
         對之更無監督問題，杏林醫院只不過借用購買救護車之資格予甲○○，惟
         借與名義人得終止其借用關係，而本件借用關係已於八十八年四月十五日
         終止，實與一般所謂「靠行」不同。
   （五）原告關於喪葬費之請求部分，其中編號二、三、四、六、八、九、十、十
         一、十二、十三、十四、十五、十六、十七、十八、二十二、二十三、二
         十四、二十五、二十六、二十七、二十八、三十、三十一、三十二、三十
         三、三十四、三十六、三十七、三十八、三十九、四十四等，並非殯葬必
         要費用。
   （六）對原告丁○○所主張勞動損失二十三萬元部分不爭執。
  三、證據：提出協議書、切結書、讓渡證書、買賣合約書、緊急醫療救護法暨相關
      規定各一件為證。並聲請訊問證人廖麗芳。
丙、本院函請衛生署雲林醫院（原省立雲林醫院）鑑定原告丁○○工作能力減少之程
    度等情。
    理    由
壹、被告甲○○部分：
一、本件原告起訴主張：被告甲○○為被告杏林醫院僱用之救護車司機，於八十八年
    四月三十日駕駛車號Ｓ五－七二四七號救護車，搭載原告丙○○、癸○○、壬○○、辛○○、曾簡淑悅、戊○○、己○○、庚○○之父母簡辛江、簡林月春二人
    ，並由原告丁○○隨車陪同，自省立雲林醫院轉診至台北三峽恩主公醫院，途經
    中山高速公路北上一○六公里四二七公尺處，被告甲○○竟疏未注意，於切入路
    肩行駛時，因閃避不及而撞及訴外人洪文和停放於路肩之連結車，致簡辛江受有
    顏面挫裂、出血性休克；簡林月春受有頭顱開放創、腦髓外溢，二人均當場不治
    死亡。丁○○則受有顱內蜘蛛網膜下出血、頸椎神經壓迫、左膝內側韌帶斷裂、
    外側半月版及前十字韌帶斷裂、胸部挫傷等傷害等語。
二、被告甲○○對於原告所主張其駕駛救護車肇事，致簡辛江、簡林月春二人死亡，
    丁○○受傷等情，均予自認，復有原告提出行車事故鑑定意見書、起訴書各一件
    、刑事判決二件、診斷證明書、病歷表各三件、土地所有權狀五件、丁○○醫療
    費用等收據二十一件、喪葬費收據四十四件為證，應堪信原告所主張被告甲○○
    駕駛救護車肇事部分為真實。
三、按因故意或過失，不法侵害他人之權利者，負損害賠償責任；不法侵害他人致死
    者，對於支出醫療及增加生活上需要之費用或殯葬費用之人，應負損害賠償責任
    ；不法侵害他人致死者，被害人之父、母、子、女及配偶，雖非財產上之損害，
    亦得請求賠償相當之金額，民法第一百八十四條第一項前段、第一百九十二條第
    一項、第一百九十四條分別定有明文。本件原告丙○○、癸○○、壬○○、辛○○、曾簡淑悅、戊○○、己○○、庚○○為被害人簡辛江、簡林月春二人之子女
    ，此有其戶籍謄本在卷可憑，因被告甲○○之過失行為，致簡辛江、簡林月春死
    亡，被告甲○○自應負損害賠償責任，至原告得請求之損害賠償金額多寡，及應
    否准許，分述如次：
  １殯葬費九十萬四千三百四十八元部分：原告丙○○、癸○○、壬○○、辛○○、
    曾簡淑悅、戊○○、己○○、庚○○主張共同支出殯葬費九十萬四千三百四十八
    元，每人各付十一萬三千零四十三元等情，固據提出如附表所示之收據四十四張
    為證，惟查如附表編號六、三十二所所示之毛巾等，係饋贈親友之用；八、九所
    示之餐具、十七所示之香煙雜貨、十八所示之茶梗、二十四所示之白鐵茶壺、三
    十八所示之碗筷等、三十九所示之茶車均係接待親友方便之用；十所示之鮮花車
    及十一所示之羅馬柱（插花團之用）係為莊嚴式場之用；十四、二十二所示之衣
    服、三十一所示之運動褲、二十六、二十七所示之郵票等等，經核均非殯葬之必
    要費用，而十五所示之告別式場在十六部分已經請求十二萬元之多，以上共計十
    九萬九千六百五十五元應予剔除外，其餘七十萬四千六百九十三元（即每人八萬
    八千零八十六元）應屬相當之殯葬費，應予准許。
  ２精神慰藉金各五十萬元部分：原告丙○○等八人因被告甲○○之過失，致雙親同
    時去世，愛親永別離，情何以堪，其精神上所受痛苦不言可喻，原告各請求精神
    慰藉金五十萬元，本院認為相當，應予准許。
    依上所述，原告丙○○、癸○○、壬○○、辛○○、曾簡淑悅、戊○○、己○○
    、庚○○對被告甲○○得請求之損害賠償金額，各為五十八萬八千八百零八十六
    元，原告此部份之請求，及均自起訴狀繕本送達翌日（即八十九年十二月十七日
    ）起，至清償日止之法定遲延利息，洵屬正當，應予准許。原告逾此部份之請求
    ，為無理由，應予駁回。
四、按不法侵害他人之身體或健康者，對於被害人因此喪失或減少勞動能力或增加生
    活上之需要時，應負損害賠償責任；又不法侵害他人之身體者，被害人雖非財產
    上之損害，亦得請求賠償相當之金額，民法第一百九十三條第一項、第一百九十
    五條第一項分別定有明文。原告丁○○因被告甲○○之過失行為而受又傷害，被
    告甲○○自應負上述損害賠償責任，茲就原告丁○○之各項請求是否應予准許，
    及其數額多寡，分述如下：
  １醫療費用及增加生活支出十萬一千四百四十八元部分：原告丁○○因本件車禍受
    傷，支付醫療費用及增加生活支出共計十萬一千四百四十八元等情，為被告所不
    爭執，復有其提出收據二十一件附卷可稽，應堪信為真實，其此部份之請求為有
    理由，應予准許。
  ２勞動損失二十三萬元部分：原告丁○○因車禍受傷，至今仍須門診復健治療中，
    其工作能力約減少三成乙節，據衛生署雲林醫院函覆在卷，而原告此部份之請求
    ，被告甲○○亦不爭執，應認原告之請求為有理由，應予准許。
  ３精神慰藉金七十一萬八千元部分：本院審酌原告丁○○有多筆土地，並以種植柑
    橘為業，此有其提出之村長證明書，及土地登記簿謄本可據，其經濟能力尚佳，
    而被告甲○○本來靠駕駛救護車維生，目前該救護車又因車禍毀損，經濟能力不
    好，但原告丁○○因車禍受傷，須長期門診復健治療，精神上確實極大苦楚等情
    ，認其精神慰藉金以二十五萬元為相當，逾此部分之請求為無理由，不應准許。
    綜上所述，原告丁○○得請求被告甲○○賠償之金額，共計五十八萬一千四百四
    十八元，及自起訴狀繕本送達翌日（即八十九年十二月十七日）起，至清償日止
    之法定遲延利息，其超過部分之請求，為無理由，應予駁回。
五、原告等均陳明願供擔保，聲請宣告假執行，經核其勝訴部份，於法並無不合，爰
    分別酌定相當之擔保金額宣告之；致其敗訴部份，假執行之聲請以失所附麗，均
    應予駁回。
貳、被告廖椅林即杏林醫院部分：
一、被告對於原告所主張被告甲○○於八十八年四月三十日駕駛車號Ｓ五－七二四七
    號救護車，搭載簡辛江、簡林月春二人，由原告丁○○隨車陪同，自省立雲林醫
    院轉診至台北三峽恩主公醫院，途經中山高速公路北上一○六公里四二七公尺處
    ，因被告甲○○竟疏未注意，於切入路肩行駛時，因閃避不及而撞及訴外人洪文
    和停放於路肩之連結車，致簡辛江受有顏面挫裂、出血性休克；簡林月春受有頭
    顱開放創、腦髓外溢，二人均當場不治死亡。丁○○則受有顱內蜘蛛網膜下出血
    、頸椎神經壓迫、左膝內側韌帶斷裂、外側半月版及前十字韌帶斷裂、胸部挫傷
    等傷害等情不爭執。惟辯稱：被告杏林醫院並非被告甲○○之僱用人，僅因法令
    限制，將杏林醫院名義借給甲○○購買救護車，且於本件車禍發生前之八十八年
    四月十五日已終止該借用關係，被告杏林醫院自不用負損害賠償責任等語。
二、經查被告所辯各節，據其提出協議書、切結書、讓渡證書、及買賣合約書各一件
    為證，而該買賣合約書之付款條件並記載：「實際為不用付款，因該車為乙方甲○○自購」等語，又依據八十四年八月九日所頒布之緊急醫療救護法第十五條定
    ，設置救護車以消防機構、衛生機構、醫療機構、護理機構、軍事機構、經省（
    市）衛生主管機關認定需要設置救護車之機構或公益團體，不得以個人名義購買
    救護車，可見被告所辯堪以採信。因此本件所應審究者厥為被告杏林醫院借名給
    被告甲○○購買救護車，是否應類推適用「靠行」關係中，經營名義之公司或行
    號所應負之損害賠償責任？
三、按靠行之法律關係中，靠行者須付行費與被靠行之公司行號，靠行者始能以該公
    司或行號之名義買車，並對外營運，因被靠行者係有償接受靠行，對靠行者即負
    有監督管理義務，法律為保護交易安全，令其於靠行者發生事故時，對被害人負
    損害賠償責任。而本件被告杏林醫院，僅單純因法令上管理限制因素，借其名義
    予被告甲○○購買救護車，且該救護車上面除杏林醫院外，並噴有「聖心救護中
    心」等字，此為兩造所不爭之事實，被告亦於雲林醫院排班時，受僱搭載被害人
    ，可見被告甲○○係個人經營該救護車。就被告杏林醫而言，一則未收受甲○○
    任何靠行費用以為對價，一則實際上對被告甲○○亦無任何監督管理之權利或義
    務，其與所謂「靠行」之法律關係應有不同，若僅因法令為管理救護車之方便，
    必須以醫院名義購買，即課該醫院以損害賠償責任，尚嫌苛刻。
四、綜上所述，原告訴請被告杏林醫院負連帶損害賠償責任，尚屬無據，為無理由，
    應予駁回。原告對此部份亦聲請宣告假執行，然此部份之訴已因無理由而駁回，
    其假執行之聲請即失所附麗，應併予駁回之。
據上論結：本件原告之訴為一部有理由，一部無理由，依民事訴訟法七十九條但書、
第八十五條第一項前段、第三百九十條第二項判決如主文。
中      華      民      國    九十      年      六      月      六      日
                                        臺灣雲林地方法院民事庭
~B法      官  蕭守田
右為正本係照原本作成。
如對本判決上訴須於判決送達後二十日內向本院提出上訴狀。（須附繕本）
中      華      民      國    九十      年      六      月      六      日
~B法院書記官  張義雄


司法院資訊處製作；財團法人民間司法改革基金會備份。
